臺灣桃園地方法院刑事判決　
111年度交訴字第12號
公  訴  人  臺灣桃園地方檢察署檢察官 
被      告  黃仁泉


上列被告因公共危險等案件，經檢察官聲請簡易判決處刑（110
年度偵字第27119號），本院認不宜逕以簡易判決處刑（110 年
度桃交簡字第2455號），改依通常程序審理，而被告於本院準備
程序進行中就被訴事實為有罪之陳述，經本院告知簡式審判程序
意旨，並聽取當事人之意見後，本院合議庭裁定由受命法官獨任
進行簡式審判程序，並判決如下：
    主  文
黃仁泉汽車駕駛人，行經行人穿越道不依規定讓行人優先通行，
而犯過失傷害罪，處拘役伍拾伍日，如易科罰金，以新臺幣壹仟
元折算壹日。又犯駕駛動力交通工具肇事致人傷害逃逸罪，處有
期徒刑陸月，如易科罰金，以新臺幣壹仟元折算壹日。
    犯罪事實及理由
一、本件犯罪事實及證據均引用附件聲請簡易判決處刑書之記載
    ，並補充：被告黃仁泉於本院準備程序及審理時自白、公路
    監理電子閘門之車號查詢汽車車籍、監視器錄影光碟。
二、論罪科刑：
　㈠行為後法律有變更者，適用行為時之法律，但行為後之法律
    有利於行為人者，適用最有利於行為人之法律，刑法第2條
    第1 項定有明文。查被告行為後，刑法第185條之4業於民國
    110年5月28日修正公布，並自同年月30日起生效。修正前刑
    法第185條之4規定：「駕駛動力交通工具肇事，致人死傷而
    逃逸者，處1年以上7年以下有期徒刑。」，修正後該條文則
    規定：「（第1 項）駕駛動力交通工具發生交通事故，致人
    傷害而逃逸者，處6月以上5年以下有期徒刑；致人於死或重
    傷而逃逸者，處1年以上7 年以下有期徒刑。（第2項）犯前
    項之罪，駕駛人於發生交通事故致人死傷係無過失者，減輕
    或免除其刑。」，是修正後刑法第185條之4除對於肇事乙詞
    認定其意為發生交通事故外，對於行為人逃逸前所致事故之
    他方受有傷害者，則區分為傷害、重傷害或致人於死情形而
    分別其法定刑，並以行為人對於事故發生之過失責任，定其
    減輕或免除其刑要件。又其中駕駛動力交通工具發生交通事
    故致人傷害而逃逸之法定刑，由修正前之「處1年以上7年以
    下有期徒刑」，修正為「處6月以上5年以下有期徒刑」，經
    比較新舊法，自以修正後之規定較有利於被告，應依刑法第
    2條第1項但書之規定，適用修正後刑法第185條之4第1 項前
    段之規定。
　㈡汽車駕駛人，無駕駛執照駕車、酒醉駕車、吸食毒品或迷幻
    藥駕車、行駛人行道或行經行人穿越道不依規定讓行人優先
    通行，因而致人受傷或死亡，依法應負刑事責任者，加重其
    刑至二分之一，道路交通管理處罰條例第86條第1 項定有明
    文。又按刑法總則之加重，係概括性之規定，所有罪名均一
    體適用；刑法分則之加重，係就犯罪類型變更之個別犯罪行
    為予以加重，成為另一獨立之罪名；道路交通管理處罰條例
    第86條第1 項關於汽車駕駛人，無駕駛執照駕車、酒醉駕車
    、吸食毒品或迷幻藥駕車、行駛人行道或行經行人穿越道不
    依規定讓行人優先通行，因而致人受傷或死亡，依法應負
    刑事責任者，加重其刑至2分之1之規定，係就刑法第284 條
    第1 項之過失傷害（及致重傷）罪之基本犯罪類型，對於加
    害人為汽車駕駛人，於從事駕駛汽車之特定行為時，或於行
    駛人行道、行經行人穿越道之特定地點，不依規定讓行人優
    先通行，因而致人受傷或死亡之特殊行為要件予以加重處罰
    ，已就原犯罪類型變更之個別犯罪行為予以加重，而成另1
    獨立之罪名，自屬刑法分則加重之性質（最高法院99年度台
    非字第198號判決意旨參照）。查被告駕駛自用小客貨車行
    近國強一街與龍安街之行人穿越道，未依規定禮讓行人即告
    訴人柳俊宇優先通行於行人穿越道，因而致告訴人受有如附
    件聲請簡易判決處刑書犯罪事實一所示之傷害，甚且未留置
    現場對告訴人採取必要之救護措施，亦未留下聯絡方式即逕
    行駛離現場。
　㈢是核被告所為，係犯道路交通管理處罰條例第86條第1項、刑
    法第284條前段之汽車駕駛人行經行人穿越道不依規定讓行
    人優先通行而過失致人受傷罪及修正後同法第185條之4第1 
    項前段之肇事致人傷害逃逸罪。聲請簡易判決處刑意旨雖認
    被告係犯刑法第284條前段之過失傷害罪嫌，然已於聲請簡
    易判決處刑書之犯罪事實中敘及被告駕車行經行人穿越道，
    未禮讓行人優先通行，致告訴人受傷，並敘明請依道路交通
    管理處罰條例第86條第1項之規定加重其刑等意旨，此部分
    對被告之防禦權應不生影響，爰依刑事訴訟法第300 條規定
    變更起訴法條。被告行經行人穿越道不依規定讓行人優先通
    行，而犯過失傷害罪，應依道路交通管理處罰條例第86條第
    1 項規定加重其刑。被告所犯上開2罪間，犯意各別，行為
    互殊，應予分論併罰。
　㈣爰審酌被告駕駛自用小客貨車行駛於道路上，疏未注意行經
    行人穿越道時，應禮讓行人先行通過，而造成交通事故致他
    人受傷，對行車安全已生危害，且於肇事致告訴人受傷後，
    未對告訴人加以救助，亦未等待警方到場以釐清肇事責任，
    更未將其聯絡方式提供予告訴人，而隨即逕自離去，其所為
    對社會秩序已生不良影響，應予非難。兼衡被告於本院審理
    時已坦承犯行，然因告訴人於本院審理時表示拒不與被告調
    解，致被告未能與告訴人達成調解或部分賠償損害之犯後態
    度。再參酌被告自陳高中畢業之智識程度、自行開設公司從
    事消防設備、月收入約新臺幣10萬元、須扶養雙親、告訴人
    所受傷勢及其於本院審理時表示從重量刑之量刑意見等一切
    情狀，分別量處如主文所示之刑，併均諭知易科罰金之折算
    標準，以資懲儆。
據上論斷，應依刑事訴訟法第273 條之1 第1 項、第299 條第1
項前段、第300條、第310條之2、第454條第2項，判決如主文。
本案經檢察官楊挺宏聲請簡易判決處刑，檢察官劉建良到庭執行
職務。　　
中　　華　　民　　國　　111 　年　　5 　　月　　6 　　日
                  刑事第十一庭  法　官　林育駿
以上正本證明與原本無異。
如不服本判決應於收受判決後20日內向本院提出上訴書狀，並應
敘述具體理由。其未敘述上訴理由者，應於上訴期間屆滿後20日
內向本院補提理由書(均須按他造當事人之人數附繕本)「切勿逕
送上級法院」。 
                                書記官　翁珮華
中　　華　　民　　國　　111 　年　　5 　　月　　6 　　日
附錄本案論罪科刑法條：　
道路交通管理處罰條例第86條
（刑責之加重及減輕）
汽車駕駛人，無駕駛執照駕車、酒醉駕車、吸食毒品或迷幻藥駕
車、行駛人行道或行經行人穿越道不依規定讓行人優先通行，因
而致人受傷或死亡，依法應負刑事責任者，加重其刑至二分之一
。
汽車駕駛人，在快車道依規定駕車行駛，因行人或慢車不依規定
，擅自進入快車道，而致人受傷或死亡，依法應負刑事責任者，
減輕其刑。
中華民國刑法第284條
因過失傷害人者，處1年以下有期徒刑、拘役或10萬元以下罰金
；致重傷者，處3年以下有期徒刑、拘役或30萬元以下罰金。
中華民國刑法第185條之4
駕駛動力交通工具發生交通事故，致人傷害而逃逸者，處6月以
上5年以下有期徒刑；致人於死或重傷而逃逸者，處1年以上7年
以下有期徒刑。
犯前項之罪，駕駛人於發生交通事故致人死傷係無過失者，減輕
或免除其刑。

附件：
臺灣桃園地方檢察署檢察官聲請簡易判決處刑書　
                                    110年度偵字第27119號
　　被　　　告　黃仁泉　男　44歲（民國00年00月00日生）
　　　　　　　　　　　　住○○市○○區○○○街00號
　　　　　　　　　　　　國民身分證統一編號：Z000000000號
上列被告因公共危險等案件，業經偵查終結，認為宜聲請以簡易
判決處刑，茲將犯罪事實及證據並所犯法條分敘如下：
　　　　犯罪事實
一、黃仁泉於民國110年5月10日晚間10時17分許，駕駛車牌號碼00
    -0000號自用小客貨車，沿桃園市桃園區龍安街往中山路方
    向行駛，行經龍安街與國強一街口，欲左轉國強一街時，本
    應注意車前狀況，隨時採取必要之安全措施，以避免危險之發
    生，且行近行人穿越道，遇有行人穿越時，無論有無交通指揮人
    員指揮或號誌指示，均應暫停讓行人先行通過，而依當時天候
    晴、夜間有照明、柏油路面乾燥並無缺陷、無障礙物、視距良
    好等情形，並無不能注意之情事，竟疏未注意車前狀況，且未
    暫停讓行人先行通過，致所駕駛之車輛不慎碰撞行走於國強一街行
    人穿越道之柳俊宇，造成柳俊宇倒地，並因此受有前胸壁挫
    傷、兩側性膝部挫傷、左側性手部挫傷、右側性髖部挫傷、
    背部挫傷等傷害。詎黃仁泉明知其駕駛汽車肇事致人受傷，
    應即採取救護或其他必要之措施，竟為圖規避肇事責任，基
    於肇事逃逸之犯意，未待警方到場處理，且未對現場傷患為
    必要之安全救助，亦未留下個人資料及聯絡方式，停頓未久
    後即逕自駕車逃逸。
二、案經柳俊宇訴由桃園市政府警察局桃園分局報告偵辦。
　　　　證據並所犯法條
一、詢據被告黃仁泉固坦承上揭過失傷害之事實，惟矢口否認有
    何肇事逃逸之犯行，辯稱：伊當時有暫停，但伊看告訴人柳
    俊宇爬起來，走到路旁的85度C，伊以為告訴人沒事，看告
    訴人好像在等紅綠燈，且告訴人已經先離開現場，伊就離開
    等語。經查，上揭犯罪事實，業據證人即告訴人證述綦詳，
    並有衛生福利部桃園醫院傷害診斷證明書、道路交通事故現
    場圖、道路交通事故調查報告表㈠㈡、本署勘驗筆錄、監視器
    錄影畫面截圖照片、現場及車損照片等在卷可佐。按按汽車
    駕駛人行駛時，應注意車前狀況，並隨時採取必要之安全措施
    ，以避免危險之發生，而汽車行近行人穿越道，遇有行人穿越時
    ，無論有無交通指揮人員或號誌指示，均應暫停讓行人先行通
    過，道路交通安全規則第94條第3項及第103條第2項分別定有
    明文，被告應注意能注意竟疏未注意上開規定致肇車禍，其
    有過失甚為顯然，則被告之過失行為與告訴人受傷間，即有
    相當因果關係，是被告犯嫌堪以認定。
二、按行為後法律有變更者，適用行為時之法律，但行為後之法
    律有利於行為人者，適用最有利於行為人之法律，刑法第2
    條第1項定有明文。經查，本案被告行為後，刑法第185條之
    4業於110年5月28日經總統公布修正，並自同年月30日起生
    效。修正前之刑法第185條之4規定：「駕駛動力交通工具肇
    事，致人死傷而逃逸者，處一年以上七年以下有期徒刑。」
    ，修正後之條文則為：「（第1項）駕駛動力交通工具發生
    交通事故，致人傷害而逃逸者，處六月以上五年以下有期徒
    刑；致人於死或重傷而逃逸者，處一年以上七年以下有期徒
    刑。（第2項）犯前項之罪，駕駛人於發生交通事故致人死
    傷係無過失者，減輕或免除其刑。」經比較新舊法，新法依
    被害人所受傷勢之輕重，科以不同法定刑度，其中致人傷害
    而逃逸之法定刑，由修正前之「處一年以上七年以下有期徒
    刑」，修正為「處六月以上五年以下有期徒刑」刑度，經比
    較新舊法，修正後之規定較有利於被告，是依刑法第2條第1
    項之規定，本件被告應適用修正後之刑法第185條之4第1項
    前段之規定論處。
三、核被告所為，係犯修正後刑法第185條之4第1項前段之肇事
    逃逸及刑法第284條前段之過失傷害等罪嫌。被告所犯上開2
    罪間，罪名各別，行為互殊，請分論併罰。又被告駕駛車輛行
    近行人穿越道不依規定讓行人優先通行，因而致告訴人受傷，請
    依道路交通管理處罰條例第86條第1項規定，加重其刑至二分之
    一。
四、依刑事訴訟法第451條第1項聲請逕以簡易判決處刑。
　　此　致
臺灣桃園地方法院
中　　華　　民　　國　 110　　年　　9 　　月　　14　　日
　　　　　　　　　　　　　　　檢　察　官  楊挺宏
本件證明與原本無異
中　　華　　民　　國　 110　　年　　9 　　月　　24　　日
                              書  記  官  范書銘
所犯法條：
修正後刑法第185條之4第1項
中華民國刑法(100.11.30)第185條之4
（肇事遺棄罪）
駕駛動力交通工具肇事，致人死傷而逃逸者，處 6 月以上 5 年
以下有期徒刑。
中華民國刑法第284條
（過失傷害罪）
因過失傷害人者，處 6 月以下有期徒刑、拘役或 5 百元以下罰
金，致重傷者，處 1 年以下有期徒刑、拘役或 5 百元以下罰金
。
從事業務之人，因業務上之過失傷害人者，處 1 年以下有期徒
刑、拘役或 1 千元以下罰金，致重傷者，處 3 年以下有期徒刑
、拘役或 2 千元以下罰金。